【裁判字號】    89,上訴,2903
【裁判日期】    890615
【裁判案由】    偽造文書
【裁判全文】
臺灣高等法院刑事判決                  八十九年度上訴字第二九三號
    上  訴  人
    即  被  告  丁○○
    選任辯護人  彭志傑
右上訴人，因偽造文書案件，不服臺灣板橋地方法院，八十八年度訴字第一五四０號
，中華民國八十九年六月十五日第一審判決（起訴案號：臺灣板橋地方法院檢察署八
十八年偵字第一三０七０號、八十八年偵緝字第三一七號）提起上訴，本院判決如左
：
    主    文
原判決撤銷。
丁○○連續行使偽造私文書，足以生損害於公眾及他人，累犯，處有期徒刑參月。偽
造之贈與所有權移轉契約書上、公證書上之「乙○○」署押伍個沒收。
    事    實
一、丁○○前曾於民國八十四年間，因重利罪，經原審法院判處有期徒刑四月確定，
    於同年七月三十一日易科罰金執行完畢，不知悔改。為避免債權人之強制執行，
    竟基於概括之犯意，自八十七年八月間起，在臺北縣板橋市○○路○段二四五巷
    一０九號十七樓，盜蓋其妻乙○○之印鑑章及偽造乙○○署押於贈與所有權移轉
    契約書上，將其名下之建物坐落於台北縣板橋市○○段一八二地號及其上建物建
    號三七三０即門牌號碼臺北縣板橋市○○路○段二四五巷一０九號十七樓及坐落
    於嘉義縣太保市○○○段四四五－五六、四四五－二八地號土地、建物建號五九
    即門牌號碼嘉義縣太保市東勢寮七０之七號，移轉於其妻乙○○之名下，並於同
    年八月二十七日及十月六日分別利用不知情之第三人金明如、劉燕芬代繕土地登
    記申請書、公證請求書後，持偽造受贈人乙○○之贈與所有權移轉契約書向臺灣
    嘉義地方法院公證處及地政事務所請求辦理而行使之，致使法院公證處、地政機
    關之承辦公務員，將此不實之事項登載於職務上所掌之公文書即公證書及土地登
    記簿上，將上開房地以假贈與之方式移轉予不知情之乙○○，足以生損害於地方
    法院公證人辦理公證業務之正確性、地政機關對於土地登記管理之正確性及其債
    權人甲○○、丙○○之權益。
二、案經甲○○、丙○○訴請臺灣板橋地方法院檢察署檢察官偵查起訴。
    理    由
一、訊據上訴人即被告丁○○對右揭事實矢口否認，辯稱：乙○○對於移轉之事實知
    情且已經過乙○○同意，因當時被告與乙○○之婚姻關係已因被告之經濟狀況不
    佳而出現問題被告為安撫乙○○不滿之情緒，故為前開贈與之情，後因債權人逼
    債為使乙○○勿受告訴人利用刑事程序達逼債之目的，以及使乙○○能安心照顧
    稚齡女兒，乙○○遂於偵查中為不知情之陳述，且第一次印鑑證明亦為其妻乙○○所聲請，其確無偽造文書之犯行云云。經查：證人乙○○已於偵查中證述不知
    贈與之情，核與證人張翁敏所證述沒向乙○○講，是因所有接洽都是與丁○○談
    的，且伊抵債之事（指被告向證人張翁敏借款，後無法清償，將被告之房地移轉
    與乙○○抵債一事）亦不曾與乙○○談過等情相符，而被告於原審法院開庭調查
    時亦自承乙○○不知情，並供稱：辦理移轉贈與過戶之印鑑，本來即在伊那邊保
    管等語歷歷（見原審法院八十八年十月五日訊問筆錄）是被告事後翻異其詞委無
    足採，雖印鑑證明之第一次申請為乙○○申請，有台北縣板橋市第一戶政事務所
    函文在卷可稽，惟印鑑證明申請第一次過後，則均得委託他人代理，且印鑑證明
    之用途除移轉過戶外，亦得有其他用途，難僅以第一次印鑑證明為乙○○申請即
    認定乙○○知情，此外，並有臺灣板橋地方法院八十七年度板簡字第一一一六號
    民事判決、臺灣嘉義地方法院八十七年度票字第二０五一號民事裁定、建物及土
    地登記簿謄本及扣案之公證書所附贈與所有權移轉契約書等在卷可稽，事證極為
    明確。證人蕭春連於本院調查時雖稱「被告說要將房子設定給我，我不要，當時
    有提房子要過戶給他太太，我想他太太有同意」等語，惟查此係證人推測之詞，
    且丙○○具狀告訴被告本件偽造文書罪及毀損債權罪（此部分於原審時達成和解
    ，撤回告訴，詳後敘），其因和解而為有利被告之陳述，為情理之常，自難為有
    利被告之證明。而乙○○於本院為有利被告之陳述，與其原供不符，亦不足採。
    綜此，被告犯行事證明確，應依法論科。
二、核被告丁○○所為，係犯刑法第二百十六條、第二百十條行使偽造私文書罪、第
    二百十四條使公務員登載不實罪。被告偽造署押，乃係偽造私文書罪之階段行為
    ，另偽造私文書後進而行使，偽造之低度行為為行使之高度行為所吸收，均不另
    論罪。被告利用不知情之人遂行犯行，為間接正犯，然被告在主觀上有犯罪意思
    ，而客觀有利用行為，且行為之實行與一定結果發生之危險具相當因果，在法律
    上自得將之與直接正犯之實行行為作相同評價。被告先後多次行使偽造私文書及
    使公務員登載不實犯行，時間緊接，所犯係犯罪構成要件相同之罪，顯係各基於
    概括犯意為之，應各依連續犯論處。被告所犯上開二罪間，有方法結果之牽連關
    係，應以行使偽造私文書之重罪處斷。被告曾於八十四年間，因重利罪，經臺灣
    板橋地方法院判處有期徒刑四月，於同年七月三十一日易科罰金執行完畢之事實
    ，有台灣高等法院檢察署刑案紀錄簡覆表在卷可稽，其於五年內再犯本件有期徒
    刑以上之本罪為累犯，應依法加重其刑。
三、原審因而予以論罪科刑，固非無見。惟查被告連續犯二罪，且二罪間有牽連關係
    ，自應先論連續犯，再依牽連犯從一重處斷。原判決先論牽連犯，再分別論以連
    續犯，則後犯之輕罪無從再予論斷，自非適法。被告上訴，否認犯罪，雖無理由
    ，惟原判決既有可議，自應由本院將之撤銷改判。爰審酌被告犯罪之動機、手法
    、所生危害及犯罪後態度等一切情狀，量處有期徒刑月。偽造之贈與所有權移
    轉契約書上、公證書上之乙○○署押伍個沒收之。
四、公訴意旨另以：丁○○積欠甲○○新台幣（下同）一百八十五萬元，並經原審法
    院八十七年度板簡字第一一一六號民事判決，於八十七年八月二十四日確定；又
    積欠丙○○二百二十萬元，並經臺灣嘉義地方法院於八十七年十月十九日以八十
    七年度票字第二０五一號民事裁定本票准許強制執行確定，竟於將受強制執行之
    際，基於意圖損害甲○○、丙○○債權之概括犯意，連續於八十七年九月、十月
    間，在臺北縣板橋市及嘉義縣太保市，將其名下所有坐落於臺北縣板橋市○○段
    一八二地號、三七三０建號土地、建物即臺北縣板橋市○○路○段二四五巷一０
    九號十七樓及坐落於嘉義縣太保市○○○段四四五─五六、四四五─二八地號土
    地、建物即嘉義縣太保市東勢寮七０之七號，移轉於其妻乙○○，並推由不知情
    之第三人劉燕芬代繕土地登記申請書、公證請求書後，持偽造受贈人乙○○之贈
    與所有權移轉契約書行使向地方法院公證處及地政事務所請求辦理，將上開房地
    以假贈與之方式移轉予不知情之乙○○，足以生損害於甲○○、丙○○之權益，
    而認被告另犯有第三百五十六條之毀損債權罪嫌云云。按告訴乃論之罪，告訴人
    於第一審辯論終結前得撤回其告訴，又告訴經撤回者，應諭知不受理之判決，刑
    事訴訟法第二百三十八條第一項、第三百零三條第三款分別定有明文。查本件告
    訴人甲○○、丙○○告訴被告毀損債權案件，起訴書認係觸犯刑法第三百五十六
    條之罪，依同法第三百五十七條之規定，須告訴乃論。茲據告訴人於原審撤回告
    訴，依照首開說明，本件原應為不受理之諭知，惟公訴人認本件起訴有罪部分與
    此部分有牽連關係，爰不另為不受理之諭知。
據上論斷，應依刑事訴訟法第三百六十九條第一項前段、第三百六十四條、第二百九
十九條第一項前段，刑法五十六條、第二百十六條、第二百十條、第二百十四條、第
五十五條、第四十七條、第二百十九條，罰金罰鍰提高標準條例第一條前段，判決如
主文。
本案經檢察官洪威華到庭執行職務。
中    華    民    國    八十九    年      十一      月      二十四      日
                            臺灣高等法院刑事第四庭
                                審判長法  官  蔡  永  昌
                                      法  官  徐  昌  錦
                                      法  官  陳  榮  和
右正本證明與原本無異。
如不服本判決應於收受送達後十日內向本院提出上訴書狀，其未敘述上訴之理由者並
得於提起上訴後十日內向本院補提理由書（均須按他造當事人之人數附繕本）。
                                      書記官  劉  麗  芬
中    華    民    國    八十九    年  十一      月      二十九      日
附錄本案論罪科刑法條：
刑法第二百十四條
明知為不實之事項，而使公務員登載於職務上所掌之公文書，足以生損害於公眾或他
人者，處三年以下有期徒刑、拘役或五百元以下罰金。
刑法第二百十六條
行使第二百十條至第二百十五條之文書者，依偽造、變造文書或登載不實事項或使登
載不實事項之規定處斷。
刑法第二百十條
偽造、變造私文書，足以生損害於公眾或他人者，處五年以下有期徒刑。


司法院資訊處製作；財團法人民間司法改革基金會備份。
